最　高　行　政　法　院　判　決　　　　　　　　　九十三年度判字第一三八二號
　　上　訴　人　乙○○
　　　　　　　　丙○○
　　兼右二人法
　　定 代理 人　甲○○
　　被 上訴 人　勞工保險局
　　代　表　人　史　哲
右當事人間因勞保事件，上訴人對於中華民國九十二年六月十九日臺北高等行政法院
九十一年度訴字第一四○三號判決，提起上訴，本院判決如左：
　　主  文
上訴駁回。
上訴審訴訟費用由上訴人負擔。
　　理  由
本件上訴人主張：上訴人乙○○、丙○○、甲○○分別為被保險人邱聰榮之子、女及
配偶，邱聰榮任職台灣電力股份有限公司（下稱台電公司）於民國九十年三月十二日
因休克、敗血症、上消化道出血、肝硬化及腎衰竭等症死亡，上訴人甲○○於九十年
三月二十七日檢據申請職業傷害死亡給付。經被上訴人審查，以邱君所患與其工作並
無相當因果關係，不得視為職業傷害，應屬普通疾病，乃於九十年七月十一日以九十
保給字第六○一二三六○號函核定，按普通疾病死亡核發死亡給付三十五個月。惟查
邱聰榮自六十九年四月十五日起任職台電公司高雄區營業處，迄發生職災事故止，工
作經驗達十五年，生活正常，從無肝炎帶原者，確因八十六年五月九日職災事故之治
療中衍生多項併發症後導致休克死亡，其罹患肝硬化，係因職災事故經兩次大手術之
大量輸血，感染肝炎病毒，後因敗血症而致腎衰竭休克，導致死亡，與職災事故有相
當因果關係存在等情，爰請判決將訴願決定、審議審定及原處分均撤銷，並命被上訴
人再給付上訴人新臺幣四十二萬元。
被上訴人則以：被保險人邱聰榮於九十年三月十二日因休克、敗血症、消化道出血、
肝硬化及腎衰竭等症死亡，其受益人即上訴人甲○○檢據申請職業傷害死亡給付。經
被上訴人調閱邱君之相關病歷資料，送請職業病專科醫師審查，略以：「一、本案依
其就醫經過記錄，其八十六年五月九日所患脊髓傷害併下半身偏癱，於手術後接受復
健，情況穩定。二、八十八年八月十一日起發現病人有肝硬化，後續有消化道出血，
後合併敗血症而死亡，上述疾病非因該受傷而發生，主治醫師亦有相同見解。三、本
案不能認定其發病死亡與前述八十六年五月九日之摔傷有相當因果關係」，據此邱君
非因職業傷害而致死亡，被上訴人依勞工保險條例第六十三條規定發給三十五個月普
通疾病死亡給付，於法並無不合等語，作為抗辯。
原審斟酌全辯論意旨及調查證據之結果，以本件上訴人甲○○之配偶邱聰榮係台電公
司被保險人，於九十年三月十二日因休克、敗血症、上消化道出血、肝硬化及腎衰竭
等症死亡，上訴人基於受益人身分檢據申請其職業傷害死亡給付。經被上訴人審查，
以邱君所患與其工作並無相當因果關係，不得視為職業傷害，應屬普通疾病，乃以九
十年七月十一日九十保給字第六○一二三六○號函核定，按普通疾病死亡核發死亡給
付三十五個月。查被保險人邱聰榮於九十年三月十二日因休克、敗血症、消化道出血
、腹膜炎、肝硬化及腎衰竭等症死亡，經被上訴人將高雄市立小港醫院九十年三月十
三日之死亡證明書、死亡給付申請書、函詢邱聰榮就診之高雄醫學大學附設中和紀念
醫院九十年四月二十六日（九○）高醫附業字第○九五四號復函及病歷資料、函詢高
雄市立小港醫院九十年六月十三日（九○）高醫港秘字第○九○九號復函等相關病歷
資料送請職業病專科醫師審查，明載：「一、本案依其就醫經過記錄，其八十六年五
月九日所患脊髓傷害併下半身偏癱，於手術後接受復健，情況穩定。二、八十八年八
月十一日起發現病人有肝硬化，後續有消化道出血，後合併敗血症而死亡，上述疾病
非因該受傷而發生，主治醫師亦有相同見解。三、本案不能認定其發病死亡與前述八
十六年五月九日之摔傷有相當因果關係」，有該審查意見附於原處分卷可憑。被上訴
人不服原處分向勞工保險監理委員會申請審議，經該委員會將相關病歷資料送請特約
醫師審查，明載：「本病人係肝惡化、敗血死亡，申請因前工傷輸血所致職災死亡給
付。本病人係八十六年五月因公受傷並大量輸血，但其八十八年已診斷肝硬化、脾腫
大，一般Ｃ型或Ｂ型肝炎導致肝硬化很少在這麼短時間形成，且病人所附體檢表並無
Ｂ型或Ｃ型肝炎標誌檢驗報告且無肝功能測驗，難確定本病人原本沒有肝炎，以其輸
血時間與診斷肝硬化間距過短（一般肝炎導致肝硬化約十五年至二十年），勞保局不
同意其相關性，不以職災核付為合理」，有該審查意見附卷可稽。依上開資料之綜合
判斷，顯示邱聰榮之死因與其於八十六年五月九日執行職務受傷無相當因果關係，且
上訴人所提出之診斷證明書、定期健康檢查紀錄表等亦不足為邱聰榮墜落受傷施行手
術治療時，輸血引起敗血症、肝硬化及消化道出血等症狀之積極證據。又查上訴人主
張請向高雄醫學院附設中和紀念醫院並高雄市立小港醫院函調被保險人邱聰榮自八十
六年五月九日起之診斷病歷，查明發生職災重傷害至死亡期間之完整醫療過程一節，
因高雄醫學大學附設中和紀念醫院及高雄市立小港醫院業依被上訴人函詢，分別於九
十年四月二十六日及六月十三日函復邱聰榮就診情形，高雄醫學大學附設中和紀念醫
院亦檢附邱聰榮病歷在卷，上開資料且經被上訴人及勞工保險監理委員會送請特約醫
師審查過，是上訴人此項主張顯屬不必要。另上訴人請求傳訊高雄市小港醫院侯乃仁
醫師到庭說明其開立死亡證明書之專業意見，查明職災重傷害與死亡之因果關係一節
，則因邱聰榮死因業經高雄市立小港醫院侯主任立具死亡證明書在卷可稽，要無再行
調查之必要，上訴人此項主張亦失其必要。被上訴人否准上訴人所為職業傷害死亡給
付之申請，改核普通疾病給付，並無不合，審議審定及訴願決定遞予維持，亦無違誤
，上訴人訴請撤銷併請求判命被上訴人應再給付上訴人四十二萬元，均為無理由，因
將上訴人之訴駁回。
上訴意旨略謂：被保險人邱聰榮因公受傷後導致死亡為不爭之事實，其死亡原因若與
職災無關而另有其他原因，應由被上訴人負舉證之責，斷無由上訴人負舉證之責。原
判決將舉證責任歸由上訴人承擔，且怠於調查相關證據資料，明顯違反行政訴訟法第
一百二十一條第一項第三、四款，第一百二十五條第二、三項，第一百二十九條第二
、三款規定。邱聰榮於職災事故當時受有頭部外傷顱骨骨折、顱內出血、胸椎骨折之
重大傷害，當日進行長達三小時之頭部手術，十日後再進行脊椎手術。於事故發生手
術後，發生雙下肢麻痺、背部膿瘍、血小板低下，有診斷證明書可稽，八十八年間因
手術後脊髓傷口處引起化膿性蜂窩組織炎、肝硬化、消化道出血、敗血症、自發性細
菌腹膜炎、腎衰竭等症狀。若非職災事故施行腦部、胸腔等大手術進行大量輸血，遭
感染始有肝硬化、消化道出血、敗血症而導致休克死亡。足證邱聰榮確因八十六年五
月九日職災事故重創，於未曾終止之治療中衍生多項併發症後導致休克死亡，直接關
係明確。上訴人於原審請求向高雄醫學院附設中和紀念醫院並高雄市立小港醫院函調
邱聰榮診斷病歷，並請求傳訊高雄市小港醫院侯乃仁醫師到庭說明其開立死亡證明書
之專業意見，查明發生職災重傷害與死亡之因果關係，詎原審法院以不必要而否准上
訴人之聲請，繼則對於上訴人之調查證據之聲請恝置不論，原判決有認定事實不依證
據並採證違法之違背證據法則之違背法令。本件肝硬化並非死亡之直接原因，然原判
決認定邱聰榮死亡與職災無因果關係而否准上訴人於原審之請求，有判決不備理由、
理由矛盾之違背法令情事云云。
按勞工保險被保險人因執行職務而致傷病審查準則（依勞工保險條例第三十四條第二
項規定訂定）第三條第一項規定：「被保險人因執行職務而致傷害者，為職業傷害。
」而被保險人是否因職業傷害而致死亡，核屬事實問題，事實審法院有衡情斟酌之權
，苟已斟酌全辯論意旨及調查證據之結果，而未違背論理法則或經驗法則，不得遽指
為違法。原判決以被上訴人審查上訴人之申請時，除上訴人檢附之申請書、死亡證明
書外，並向邱聰榮就診之高雄醫學大學附設中和醫院及高雄市立小港醫院調閱相關病
歷資料，經徵詢職業病專科醫師意見，為綜合之判斷，顯示邱聰榮之死因與其於八十
六年五月九日執行職務受傷無相當因果關係，且上訴人所提出之診斷證明書、定期健
康檢查紀錄表等亦不足為邱聰榮墜落受傷施行手術治療時，輸血引起敗血症、肝硬化
及消化道出血等症狀之積極證據，並就上訴人請求向高雄醫學院附設中和紀念醫院及
高雄市立小港醫院函調邱聰榮診斷病歷，及請求傳訊高雄市小港醫院侯乃仁醫師到庭
乙節，認無再行調查之必要，業已敘明其判斷之依據及得心證之理由，經核並無違背
論理法則或經驗法則，亦無上訴人所指有判決不適用法規或適用不當，及判決不備理
由或理由矛盾等違背法令情事。至上訴人在原審提出之戶籍謄本、職災事故報告書、
診斷證明書、定期健康檢查紀錄表、死亡證明書等證據資料，業經職業病專科醫師及
特約醫師審查，並不足以認定邱聰榮之死亡與其於八十六年五月九日受傷意外有因果
關係，已如前述。上訴人指摘原審恣意漠視上開證據，怠於調查相關證據，反將舉證
責任倒置歸由上訴人承擔云云，自無足採。上訴論旨，猶執前詞，主張邱聰榮確因職
災重傷致死，無非就原審取捨證據、認定事實之職權行使事項有所爭執，其任意指摘
原判決違背法令，求予廢棄，難認有理由，應予駁回。
據上論結，本件上訴為無理由，爰依行政訴訟法第二百五十五條第一項、第一零四條
、第九十八條第三項前段、民事訴訟法第八十五條第一項前段，判決如主文。
中　　華　　民　　國　　九十三　　　年　　　十一　　　月　　　四　　　　日
                    最 高 行 政 法 院  第 三 庭
                                審 判 長 法  官　　　廖　政　雄
                                         法  官      高  啟  燦
                                         法  官　　　林　清　祥
                                         法  官　　　鍾　耀　光
                                         法  官　　　姜　仁　脩
右  正  本  證  明  與  原  本  無  異
　　　　　　　　　　　　　　　　　　　　 法院書記官　伍  榮  陞
中　　華　　民　　國　　九十三　　　年　　　十一　　　月　　　四　　　　日
